【裁判字號】    99,訴,3194
【裁判日期】    991227
【裁判案由】    毒品危害防制條例
【裁判全文】
臺灣臺中地方法院刑事判決              99年度訴字第3194號
公  訴  人  臺灣臺中地方法院檢察署檢察官
被      告  唐碧如
上列被告因違反毒品危害防制條例案件，經檢察官提起公訴（99
年度毒偵字第3729號），被告於準備程序中就被訴事實為有罪之
陳述，經告以簡式審判之旨，並聽取意見後，本院合議庭裁定由
受命法官獨任進行簡式審判程序，判決如下：
    主    文
唐碧如施用第一級毒品，累犯，處有期徒刑捌月。
    犯罪事實
一、唐碧如前於民國92年間，因施用毒品案件，經本院裁定令入
    勒戒處所施以觀察、勒戒，於92年6月30日執行完畢釋放。
    又於94年間，因施用毒品案件，經本院以94年度訴字第2506
    號判處有期徒刑7月確定；復於95年間，因詐欺、過失傷害
    案件，經本院以95年度易字第1997號分別判處有期徒刑4月
    、3月，應執行有期徒刑6月確定，並與前揭有期徒刑7月部
    分接續執行，於96年4月18日假釋出監併付保護管束，於96
    年4月28日因期滿未經撤銷，視為執行完畢。詎仍不知悛改
    ，復基於施用第一級毒品之犯意，於99年8月18日上午11時2
    4分許回溯96小時內之某時，在臺中縣豐原市社皮公園附近
    之友人住處，以將海洛因捲入香菸內點燃吸煙之方式，施用
    第一級毒品海洛因1次。嗣於99年8月18日，經臺灣臺中地方
    法院檢察署觀護人室通知採尿後，送驗結果呈嗎啡陽性反應
    ，而查悉上情。
二、案經臺灣臺中地方法院檢察署觀護人室簽由臺灣臺中地方法
    院檢察署檢察官偵查起訴。
    理    由
一、訊據被告唐碧如對其於前揭時、地，施用第一級毒品海洛因
    1次之犯罪事實坦承不諱，且經採其尿液送往詮昕科技股份
    有限公司檢驗結果，確呈嗎啡陽性反應等情，有該公司出具
    之濫用藥物尿液檢驗報告1紙存卷可稽。而海洛因施用入人
    體後水解還原成嗎啡，再循嗎啡之代謝方式排出體外，已據
    行政院衛生署藥物食品檢驗局（81）藥檢壹字第006431號函
    說明綦詳，顯見被告關於曾於上開時、地施用第一級毒品海
    洛因1次之自白，應與事實相符。
二、按毒品危害防制條例於92年7月9日修正公布，自93年1月9日
    施行，其中第20條、第23條將施用毒品之刑事處遇程序，區
    分為「初犯」及「5年內再犯」、「5年後再犯」。依其立法
    理由之說明：「初犯」，經觀察、勒戒或強制戒治後，應為
    不起訴處分或不付審理之裁定；「5年內再犯」者，因其再
    犯率甚高，原實施之觀察、勒戒及強制戒治既已無法收其實
    效，爰依法追訴或裁定交付審理。至觀察、勒戒或強制戒治
    執行完畢釋放後，「5年後再犯」者，前所實施之觀察、勒
    戒或強制戒治已足以遮斷其施用毒品之毒癮，為期自新及協
    助其斷除毒癮，仍適用「初犯」規定，始應先經觀察、勒戒
    、強制戒治之程序。從而依該次修正後之規定，僅限於「初
    犯」及「5年後再犯」2種情形，應先經觀察、勒戒或強制戒
    治之程序，此乃該條例第10條之例外規定。倘被告於5年內
    已再犯施用毒品，經依法追訴處罰，縱其第3次（或第3次以
    上）再度施用毒品之時間，在初犯經觀察、勒戒或強制戒治
    執行完畢釋放5年以後，因與單純之「5年後再犯」之情形有
    別，不合於「5年後再犯」之例外規定；且因已於「5年內再
    犯」，顯見其再犯率甚高，原實施觀察、勒戒或強制戒治，
    已無法收其實效，即應回歸原則性規定，由檢察官逕行起訴
    ，依該條例第10條處罰，最高法院95年度臺非字第134號裁
    判可資參照。查被告前於92年間，因施用毒品案件，經本院
    裁定令入勒戒處所施以觀察、勒戒，於92年6月30日執行完
    畢釋放。又於94年間，因施用毒品案件，經本院以94年度訴
    字第2506號判處有期徒刑7月確定並執行完畢等情，有臺灣
    高等法院被告前案紀錄表存卷可佐，則被告於本案犯罪事實
    欄所載時、地再犯施用第一級毒品罪，雖距92年6月30日觀
    察、勒戒執行完畢釋放之時間，已在5年以後，惟其自92年6
    月30日起之5年內已再犯施用毒品經依法訴追處罰，揆諸上
    開最高法院判決意旨，本案仍應予以依法論科，合先敘明。
三、核被告唐碧如所為，係犯毒品危害防制條例第10條第1項之
    施用第一級毒品罪。被告因施用而持有毒品行為，本應以持
    有論，惟持有後進而施用，其持有之低度行為應被施用之高
    度行為所吸收，故不再另論其持有毒品罪。被告前於94年間
    ，因施用毒品案件，經本院以94年度訴字第2506號判處有期
    徒刑7月確定；復於95年間，因詐欺、過失傷害案件，經本
    院以95年度易字第1997號分別判處有期徒刑4月、3月，應執
    行有期徒刑6月確定，並與前揭有期徒刑7月部分接續執行，
    於96年4月18日假釋出監併付保護管束，於96年4月28日因期
    滿未經撤銷，視為執行完畢之事實，有臺灣高等法院被告前
    案紀錄表在卷可參，其受有期徒刑之執行完畢後，5年以內
    故意再犯本案有期徒刑以上之罪，為累犯，應依刑法第47
    條第1項之規定，加重其刑。爰審酌被告施用毒品，經觀察
    、勒戒及法院論罪科刑後，仍不知戒惕，一再施用，無視於
    毒品對於自身健康之戕害及國家對於杜絕毒品犯罪之禁令，
    不知戒除惡習，惡性非輕，然念及坦承犯行，態度良好，其
    施用毒品並無危害他人等一切情狀，量處如主文所示之刑，
    以資懲儆。
據上論斷，應依刑事訴訟法第273條之1第1項、第299條第1項前
段，毒品危害防制條例第10條第1項，刑法第11條前段、第47條
第1項，判決如主文。
本案經檢察官戚瑛瑛到庭執行職務。
中    華    民    國    99   年    12    月    27    日
                 刑事第八庭        法  官  李慧瑜
以上正本證明與原本無異。
如不服本判決，應於收受送達後10日內向本院提出上訴書狀（應
敘述具體理由並附繕本）。
上訴書如未敘述理由，應於上訴期間屆滿後20日內補提理由書於
本院。
中    華    民    國    99   年    12    月    27    日
                                   書記官  張雅慧
附錄本判決論罪科刑法條
毒品危害防制條例第10條：
施用第一級毒品者，處6月以上5年以下有期徒刑。
施用第二級毒品者，處3年以下有期徒刑。

司法院資訊處製作；財團法人民間司法改革基金會備份。
